【裁判字號】    99,消債更,21
【裁判日期】    990824
【裁判案由】    更生事件
【裁判全文】
臺灣士林地方法院民事裁定            99年度消債更字第21號
債  務  人  甲○○
代  理  人  紀復儀律師
上列當事人聲請更生事件，本院裁定如下：
    主  文
債務人甲○○自中華民國九十九年八月三十日十七時起開始更生
程序。
命司法事務官進行本件更生程序。
    理  由
一、按債務人不能清償債務或有不能清償之虞，且無擔保或無優
    先權之債務總額未逾新臺幣（下同）1,200 萬元者，於法院
    裁定開始清算程序或宣告破產前，得向法院聲請更生，觀諸
    消費者債務清理條例第3 條、第42條第1 項規定自明。次按
    法院開始更生程序之裁定，應載明其年、月、日、時，並即
    時發生效力。又法院開始更生或清算程序後，得命司法事務
    官進行更生或清算程序，必要時得選任律師、會計師或其他
    適當之自然人或法人一人為監督人或管理人，復為同條例第
    45條第1 項、第16條所明定。
二、聲請意旨略以：伊無資產，每月除薪資收入8,000 元外，尚
    有低收入戶補助1 萬6,974 元，而債務總額為72萬0,901 元
    ，有不能清償債務之情事，前已提出債權人清冊，以書面向
    最大債權金融機構萬泰商業銀行股份有限公司（下稱萬泰銀
    行）請求協商，惟協商不成立。且伊無擔保或無優先權之債
    務總額未逾1,200 萬元，復未經法院裁定開始清算程序或宣
    告破產，爰向本院聲請更生等語。
三、經查，債務人甲○○所主張之上開事實，除每月收入外，業
    據提出全戶戶籍謄本、財產歸屬資料清單、前置協商不成立
    通知書、財團法人金融聯合徵信中心當事人綜合信用報告之
    協商前置專用債權人清冊等件為證（見本院卷第15、16、19
    、24、35至37頁），且經本院依職權向最大債權金融機構萬
    泰銀行函查協商過程等情屬實，有該銀行99年4 月6 日民事
    陳報狀在卷可按（見本院卷第45至53頁），堪認為真正。
四、次查，債務人於臺北市環境保護局擔任代賑工，每月平均實
    領薪資1 萬3,273 元，且全戶每月領有低收入戶補助1 萬6,
    974 元，此有臺北市低收入戶卡、98年5 月至99年2 月低收
    入戶補助入帳明細、勞工保險被保險投保資料表、臺北市政
    府環境保護局南港區清潔隊清潔獎金及代賑工代賑金計算明
    細、99年4 月至5 月薪資轉帳明細在卷可按（見本院卷第22
    、28至33、61至62、85至87頁）。而債務人自陳其每月個人
    必要支出8,900 元，且因配偶葉金榮入監，故須獨自負擔3
    名子女扶養費1 萬2,000 元等語，參酌行政院主計處公布之
    99年度臺北市每人每月最低生活費為1 萬4,614 元及財政部
    所公布98年度受扶養親屬免稅額8 萬2,000 元（平均每月為
    6,833 元）等情，上開個人必要支出及扶養費顯未逾一般生
    活程度，應屬合理。則債務人每月收入共計3 萬0,247 元（
    計算式：13273+16974=30247 ），扣除上開個人必要支出8,
    900 元及扶養費1 萬2,000 元後，僅餘9,347 元，而其債務
    總額高達72萬0,901 元，足認其確有不能清償債務之虞。此
    外，復查無債務人有消費者債務清理條例第6 條第3 項、第
    8 條或第46條各款所定駁回更生聲請之事由存在，則債務人
    聲請更生，應屬有據。揆諸首揭規定及說明，應予開始更生
    程序，並命司法事務官進行本件更生程序。
五、爰裁定如主文。
中    華    民    國    99    年    8     月    24    日
                  民事第一庭  法      官  陳梅欽
上為正本係照原本作成。
本件不得抗告。
中    華    民    國    99    年    8     月    25    日
                              書  記  官  劉淑慧

司法院資訊處製作；財團法人民間司法改革基金會備份。
